臺灣臺北地方法院民事判決
111年度訴字第1160號
原      告  李  潔  
訴訟代理人  陳盈君律師
被      告  張佾婷  
訴訟代理人  陳郁婷律師
上列當事人間請求損害賠償事件，本院於民國111年7月28日言詞
辯論終結，判決如下：
    主      文
原告之訴及假執行之聲請均駁回。
訴訟費用由原告負擔。
    事實及理由
一、按侵權行為依損害發生地之規定，但臺灣地區之法律不認其
    為侵權行為者，不適用之，臺灣地區與大陸地區人民關係條
    例第50條定有明文。查本件原告為大陸地區人民，有財團法
    人海峽交流基金會核驗之公證書在卷可參，被告為臺灣地區
    人民，原告主張其配偶權受被告侵權行為侵害，依侵權行為
    規定，請求被告賠償，核原告主張之侵權行為地在臺灣地區
    ，依前揭規定，自應適用臺灣地區之法律。又按因侵權行為
    涉訟者，得由行為地之法院管轄，民事訴訟法第15條第1項
    定有明文。原告主張上開侵權行為地為臺北市中山區，屬於
    本院轄區，本院自有管轄權，合先敘明。
二、原告起訴主張略以：原告與其配偶即訴外人廖宜賢自民國10
    8年10月間登記為夫妻，惟廖宜賢於婚姻關係存續期間，向
    原告坦承早於109年9月間起即與被告以男女朋友關係交往，
    並坦承曾發生性行為，廖宜賢為維持婚姻，承諾與被告斷絕
    聯繫，嗣原告於110年7月30日經由Instagram社群應用軟體
    得知被告仍公開表示持續和廖宜賢親密交往中，被告並透過
    LINE向原告坦承自109年12月起便有逾越朋友分際之交往關
    係，並坦承自己明知為小三。被告業已知悉廖宜賢與原告之
    婚姻關係存續中，卻故意侵害原告配偶權，其行為已侵害原
    告基於配偶關係身分法益情節重大，令原告受有精神上極大
    痛苦。又縱認被告直至110年5月16日始知悉廖宜賢之婚姻關
    係，惟被告對原告婚姻狀態應負有查證義務，被告未盡查證
    義務，應負過失責任。為此，依民法第184條第1項、第195
    條第1、3項，請求被告賠償精神慰撫金新臺幣（下同）60萬
    元。並聲明：㈠被告應給付原告60萬元，及自起訴狀繕本送
    達翌日起至清償日止，按週年利率5%計算之利息。㈡願供擔
    保請准宣告假執行。
三、被告答辯意旨略以：廖宜賢先隱瞞其已婚身分，被告於110
    年2月間與廖宜賢交往成為男女朋友，迄至110年5月16日被
    告始知悉廖宜賢為有配偶之人，被告自知悉時起即與廖宜賢
    斷絕往來，之後被告未曾主動聯絡廖宜賢，縱使廖宜賢來電
    或至被告公司樓下等候，被告亦不予理會，雙方未再發生任
    何逾越男女分際情事，原告雖與廖宜賢於108年10月18日在
    大陸地區辦理結婚登記，然其二人遲至110年5月18日始至桃
    園○○○○○○○○○辦理結婚登記，被告毫無可能獲悉廖宜賢之婚
    姻關係，實難強求被告負有查證義務，被告並無故意或過失
    侵害原告配偶權之事實。並聲明：原告之訴駁回，如受不利
    判決，願供擔保請准宣告免為假執行。
四、原告與其配偶廖宜賢於108年10月18日在大陸地區辦理結婚
    登記，於110年5月18日在桃園○○○○○○○○○辦理結婚登記，現
    婚姻關係存續中，有結婚證、公證書、戶口名簿等件為證，
    並為兩造所不爭，堪以認定。
五、原告主張前揭被告曾與廖宜賢交往，侵害原告配偶權等情，
    被告對其曾與廖宜賢以男女朋友關係交往一事雖不爭執，但
    抗辯其自110年5月16日始知悉廖宜賢為有配偶之人，並無故
    意或過失等語，經查：　　　　
　㈠按因故意或過失，不法侵害他人之權利者，負損害賠償責任
    ；又不法侵害他人之身體、健康、名譽、自由、信用、隱私
    、貞操，或不法侵害他人基於父、母、子、女或配偶關係之
    身分法益而情節重大，被害人雖非財產上之損害，亦得請求
    賠償相當之金額，民法第184條第1項前段、第195條第1項、
    第3項固分別定有明文；惟按侵權行為，以行為人對造成損
    害有可歸責性即故意或過失為成立要件，行為人若無可歸責
    性，即不成立侵權行為。　
　㈡原告以被告故意侵害原告配偶權為由，訴請被告賠償，揆諸
    前開說明，原告即應就被告主觀上具有可歸責性即存在故意
    一事，負舉證責任。原告主張被告自109年12月起便與廖宜
    賢交往，並明知自己為小三，直至110年7月30日仍持續親密
    交往云云，已經被告否認，原告雖提出應用軟體擷取圖片及
    對話截圖（見本院卷第27至29頁，證物袋中甲證五之光碟及
    畫面）為據，分布日期雖自110年4月16日起至110年7月30日
    止，然該日期顯示為「修改日期」，該等檔案如加以重新編
    緝，日期即會隨修改時間而變更，自難以此「修改日期」視
    為被告與廖宜賢發生親密行為或對話之確切時間，況依證人
    廖宜賢之證詞，廖宜賢已證述其與被告在110年5月16日後，
    雙方雖仍有見面，但僅像朋友一般關係，是由廖宜賢主動打
    電話或至被告公司樓下等候，被告不高興，被告看到廖宜賢
    就離開等情，而原告提出之截圖，發生時間為110年5月16日
    之前，廖宜賢與被告交往期間，廖宜賢並未告訴已婚之事實
    等情(見本院卷第111至113頁)，原告並無法證明被告明知廖
    宜賢已婚卻與其交往，反觀被告所辯則大致與證人廖宜賢之
    證述相符，原告並無法證明被告有侵害原告配偶權之故意，
    自難請求被告賠償。
　㈢原告又主張被告應負有查證廖宜賢婚姻狀態之義務，被告疏
    未查證，應負有過失之責云云，已經被告否認，原告並無法
    指明被告應負查證廖宜賢婚姻狀態之義務根據，原告就此並
    無法釋明，而依一般社會通念，男女雙方交往期間，雙方是
    否負有查證對方婚姻狀態之義務，根據何在，並非無疑，自
    難率爾論斷行為人應負過失侵害他人配偶權之責，以本件而
    論，廖宜賢與原告係在大陸地區結婚，迄至110年5月18日始
    在桃園○○○○○○○○○辦理結婚登記，已如前述，姑不論一般民
    眾並無權查閱他人之戶籍資料，縱令被告有權查證，於原告
    與廖宜賢在臺為結婚登記前，被告亦難知悉廖宜賢之婚姻狀
    態，自難論被告有過失可言，原告並無法證明被告有侵害原
    告配偶權之過失，自難請求被告賠償。
六、綜上所述，被告抗辯其與廖宜賢交往期間，並不知廖宜賢為
    有配偶之人等情，應可採信，且亦無事證可認被告對此有過
    失可言，自難認被告有侵害原告配偶權之情事，原告依侵權
    行為規定請求被告賠償如聲明所示，為無理由，應予駁回。
七、本件事證已臻明確，兩造其餘攻擊防禦方法及所舉證據，經
    審酌結果，認與本件判決結果均無影響，爰不一一論述，附
    此敘明。　
訴訟費用負擔之依據：民事訴訟法第78條。
中　　華　　民　　國　　111 　年　　8 　　月　　15　　日
                   民事第四庭法　官 陳正昇
以上正本係照原本作成。
如對本判決上訴，須於判決送達後20日內向本院提出上訴狀。如
委任律師提起上訴者，應一併繳納上訴審裁判費。
中　　華　　民　　國　　111 　年　　8 　　月　　15　　日
                             書記官 翁挺育